【裁判字號】    95,裁,1468
【裁判日期】    950713
【裁判案由】    水利法
【裁判全文】
最  高  行  政  法  院  裁  定
                                     95年度裁字第01468號
上  訴 人   乙○○
被 上訴 人  經濟部
代  表  人  甲○○
上列當事人間因水利法事件，上訴人對於中華民國94年2月17日
臺北高等行政法院92年度訴字第5161號判決，提起上訴，本院裁
定如下：
    主  文
上訴駁回。
上訴審訴訟費用由上訴人負擔。
    理  由
一、按對於高等行政法院判決上訴，非以其違背法令為理由，不
    得為之，行政訴訟法第242條定有明文。是對於高等行政法
    院判決上訴，若未具體說明原判決違背何項法令、不適用或
    如何適用不當之具體情事，即非主張原判決違背法令以為上
    訴理由，其上訴不應准許。
二、原判決駁回上訴人在原審之訴，略以：上訴人未經許可，擅
    自在南投縣集集鎮○○○段洞角小段濁水溪河川區域內採取
    土石，經被上訴人所屬水利署第四河川局會同南投縣警察局
    集集分局於92年2月24日查獲，有經上訴人簽名捺印之現場
    取締紀錄及現場位置圖等影本附卷可稽，而上訴人指稱之雇
    用人林明環因本案盜取土石之案件，亦經臺灣南投地方法院
    以93年度投刑簡字第121號刑事簡易判決林明環因違反水利
    法等案件，判處有期徒刑伍月，如易科罰金以佰元折算壹
    日確定在案，復有該刑事簡易判決在卷足佐，上訴人亦自承
    確有以砂石車參與載運之行為，足見上訴人受雇在上開河川
    區域內未經許可採取載運土石之行為已明確。次按水利法第
    78條之1第3款規定禁止在河川區域採取土石，以之對照前開
    土石採取法第3條第1項第2款規定之文字，「採取土石，應
    經許可，但實施整地．．．不在此限」，可知單純狹義採取
    土石未加以載運離開現場者，應屬「實施整地」之範疇，而
    採取土石後加以載運離開現場者，則已非單純採取土石實施
    整地之範疇，而屬既「採」又「取」土石之一部行為矣。故
    而上訴人訴稱本件將採取之土石載運離開現場，尚非採取行
    為之一部等云，要屬誤解法令，容有未合，而無足取。另上
    訴人訴稱雇主林明環表明其採取砂石係經申請許可，且因對
    方有出示同意書及統一發票證明是合法採取土石，因此應允
    載運，對本件採取土石並無故意或過失行為云云。然查上訴
    人係以載運砂石為業，基於業務行為之注意義務較一般人為
    高，況且所提統一發票僅載明成功砂石行出售「碎石總料」
    40萬元而已，無法看出與本件之直接關聯，另同意書亦僅記
    載承包商成功砂石行及譽盟營造有限公司，就「濁水溪雙龍
    橋段」緊急疏濬土石標售計劃辦理第一次修正（變更）設計
    ，增加土石價金，他方願照第一次修正（變更）設計後圖說
    施工之同意書而已，與本件採取土石地點係在「南投縣集集
    鎮○○○段洞角小段濁水溪河川區域內」顯然欠缺任何關聯
    ，分別有上訴人所提出之上開統一發票及同意書影本各附卷
    足考，是故上訴人所提之統一發票及同意書亦無法為有利於
    上訴人主張事實之認定，足證上訴人未經查證林明環所言是
    否屬實，即依其指示載運土石，其顯有過失亦明。是以，本
    件上訴人非以整地為目的之挖掘土石，而係大量採取土石外
    運，已無土石採取法第3條第1項第2款之適用，且係於河川
    區域為之，既未申請許可，自屬違反水利法第78條之1第3款
    規定，其主張並未參與土石採取云云，並不足取。至刑事部
    分，上訴人雖經檢察官以無故意採取土石之行為而不起訴處
    分確定在案，但上訴人對於本件採取土石行為既有過失行為
    ，自應受罰等由，資為判斷之論據。
三、本件上訴意旨略謂：現場取締記錄係至警局時始製作，並非
    現場所為。本件被查獲之砂石確係成功砂石行合法出售之物
    等語。查上訴意旨無非對原審認定事實職權行使之爭執，並
    未具體說明原判決違背何項法令、不適用或如何適用不當之
    具體情事，即非主張原判決違背法令以為上訴理由，依首開
    規定及說明，其上訴為不合法，應予駁回。
四、依行政訴訟法第249條第1項前段、第104條、民事訴訟法第
    95條、第78條，裁定如主文。
中    華    民    國    95    年    7     月    13    日
                  第四庭審判長法  官  高  啟  燦
                              法  官  侯  東  昇
                              法  官  黃  璽  君
                              法  官  廖  宏  明
                              法  官  楊  惠  欽
以  上  正  本  證  明  與  原  本  無  異
中    華    民    國    95    年    7     月    14    日
                              書記官  彭  秀  玲


司法院資訊處製作；財團法人民間司法改革基金會備份。
